【裁判字號】    89,台非,483
【裁判日期】    891221
【裁判案由】    違反動產擔保交易法
【裁判全文】
最高法院刑事判決                                八十九年度台非字第四八三號
    上訴人  最高法院檢察署檢察總長
    被  告  甲○○
右上訴人因被告違反動產擔保交易法案件，對於台灣屏東地方法院中華民國八十九年
七月二十六日第一審確定簡易判決（八十九年度屏簡字第三八三號），認為違法，提
起非常上訴，本院判決如左：
    主  文
原判決撤銷。
本件公訴不受理。
    理  由
非常上訴理由稱：「按判決不適用法則或適用法則不當者，為違背法令，刑事訴訟法
第三百七十八條定有明文。又已經提起公訴或自訴之案件，在同一法院重行起訴者，
應諭知不受理之判決，刑事訴訟法第三百零三條第二款定有明文。縱先起訴之判決，
確定在後，如判決時，後起訴之判決，尚未確定，仍應就後起訴之判決，依非常上訴
程序予以撤銷，諭知不受理，司法院大法官會議釋字第一六八號解釋揭示甚明。經查
本件被告於民國八十八年四月三日，以動產擔保交易法上附條件買賣之方式，向高都
汽車股份有限公司購得車牌號碼Ｄ七－七六六六號自用小客車，惟被告自同年六月間
起，未按期繳納分期款，又萌貪念，意圖為自己不法之所有，先由不知情之友人蕭景
仁將前揭自用小客車開至他處藏放，再利用不知情之女友鄭琇丹於同年九月六日七時
，至屏東縣警察局內埔分局，向警員謊報該自用小客車失竊，並於（以）此失竊情事
向投保之保險公司申請理賠，意圖詐領保險金，嗣於同年九月十八日十五時，甲○○
駕駛該自用小客車至高速公路嘉義交流道，欲將該車出賣予他人時，為警查獲其駕駛
之自用小客車乃已報案失竊之贓車，經警方調查結果，因而發現上情，並由台灣屏東
地方法院檢察署檢察官於八十八年十二月二十日以被告涉犯誣告及詐欺罪提起公訴，
經同院審理結果，認被告除犯前述二罪外，另認被告以動產擔保交易法上附條件買賣
方式購得自用小客車，僅繳納幾期分期款項後，即拒繳納餘款，又將車子遷移他處藏
匿，顯有不法意圖，雖公訴事實未論及此，但因此部分與起訴事實具有牽連犯之裁判
上一罪關係，為起訴效力所及，應一併審理，因而認定被告亦觸犯動產擔保交易法第
三十八條之罪並依牽連犯之規定，從較重之詐欺取財未遂罪論處有期徒刑六月，經被
告上訴後，台灣高等法院高雄分院於審理後，亦認被告係犯動產擔保交易法第三十八
條、刑法第一百七十一條第一項未指定人犯誣告罪、刑法第三百三十九條第三項、第
一項詐欺取財未遂等罪，並認所犯三罪有牽連犯之關係，從較重之詐欺取財未遂罪論
處，而於八十九年八月三十一日判處被告有期徒刑六月，因屬不得上訴第三審之案件
而告確定，此有台灣屏東地方法院八十九年度訴字第三六號、台灣高等法院高雄分院
八十九年度上訴字第八二一號刑事判決在卷可稽。惟該案於台灣屏東地方法院審理時
，被害人高都汽車股份有限公司又於八十九年一月三十一日，就同一違反動產擔保交
易法之事實，向台灣屏東地方法院檢察署提出告訴，檢察官並就同一事實，向該院聲
請簡易判決處刑，然而台灣屏東地方法院對此重行起訴之案件，未依刑事訴訟法第三
百零三條第二款為不受理之判決，仍於八十九年七月二十六日判處被告拘役五十日（
即八十九年度屏簡字第三八三號），並於八十九年九月十一日確定（前案二審確定時
間為八十九年八月三十一日），其判決顯然違背法令。案經確定，爰依刑事訴訟法第
四百四十一條、第四百四十三條，提起非常上訴，以資糾正。」等語。
本院按已經提起公訴或自訴之案件，在同一法院重行起訴者，應諭知不受理判決，刑
事訴訟法第三百零三條第二款定有明文。經查本件被告甲○○於八十八年四月三日，
以動產擔保交易法規定之附條件買賣之方式，向高都汽車股份有限公司（下稱高都公
司）購得車牌號碼Ｄ七－七六六六號自用小客車，惟被告自同年六月間起，未按期繳
納分期款。又意圖為自己不法之所有，先由不知情之友人蕭景仁將前揭自用小客車開
至他處藏放，再利用不知情之女友鄭琇丹於同年九月六日七時，至屏東縣警察局內埔
分局謊報該車失竊，並據以向投保之保險公司申請理賠，意圖詐領保險金等情，經台
灣屏東地方法院檢察署檢察官於八十八年十二月二十日以被告涉犯誣告及詐欺罪提起
公訴後，經台灣屏東地方法院審理結果，認被告除犯前述二罪外，並犯動產擔保交易
法第三十八條之罪，因此部分與起訴事實具有牽連犯之裁判上一罪關係，為起訴效力
所及，應一併審理，因而認定被告亦觸犯動產擔保交易法第三十八條之罪並依牽連犯
之規定，從較重之詐欺取財未遂罪論處有期徒刑六月，被告不服上訴後，經台灣高等
法院高雄分院以被告之上訴無理由，駁回其上訴而確定，此有台灣屏東地方法院八十
九年度訴字第三六號、台灣高等法院高雄分院八十九年度上訴字第八二一號刑事判決
在卷可稽。惟該案於台灣屏東地方法院審理時，被害人高都公司又於八十九年一月三
十一日，就同一違反動產擔保交易法之事實，向台灣屏東地方法院檢察署提出告訴，
檢察官並就同一事實，向該院聲請簡易判決處刑，台灣屏東地方法院對此重行起訴之
案件，未依刑事訴訟法第三百零三條第二款為不受理之判決，仍於八十九年七月二十
六日判處被告拘役五十日，並於八十九年九月十一日確定，有台灣屏東地方法院八十
九年度屏簡字第三八三號判決附卷可按，揆諸前揭說明，台灣屏東地方法院於同一案
件經檢察官起訴後，仍再予受理，顯有受理訴訟不當之違背法令。案經確定，且於被
告不利，非常上訴意旨執以指摘，為有理由，應由本院將原判決撤銷，另行判決如主
文所示，以資糾正。
據上論結，應依刑事訴訟法第四百四十七條第一項第一款但書，第三百零三條第二款
，判決如主文。
中      華      民      國    八十九    年     十二     月    二十一    日
                              最高法院刑事第三庭
                                  審判長法官  洪  清  江
                                        法官  吳  昆  仁
                                        法官  李  伯  道
                                        法官  陳  世  雄
                                        法官  洪  文  章
      右正本證明與原本無異
                                              書  記  官
中      華      民      國    八十九    年     十二     月    二十七    日


司法院資訊處製作；財團法人民間司法改革基金會備份。
